【裁判字號】    98,上訴,2652
【裁判日期】    980731
【裁判案由】    毒品危害防制條例
【裁判全文】
臺灣高等法院刑事判決                98年度上訴字第2652號
上  訴  人
即  被  告  甲○○
上列上訴人因違反毒品危害防制條例案件，不服臺灣板橋地方法
院98年度訴字第650 號，中華民國98年5 月27日第一審判決（起
訴案號：臺灣板橋地方法院檢察署98年度毒偵字第852 號，嗣於
原審準備程序進行中，被告就被訴事實為有罪之陳述，經原審告
知簡式審判程序意旨，並聽取當事人之意見後，原審合議裁定依
簡式審判程序進行），提起上訴，本院判決如下：
    主  文
上訴駁回。
    理  由
一、按依刑事訴訟法第350 條、第361 條、第362 條、第367 條
    規定，不服地方法院之第一審判決而上訴者，須提出上訴書
    狀，並應敘明具體理由，為上訴必備之程式；其所提出之書
    狀未敘述上訴理由，或僅曾以言詞陳述上訴理由者，均應於
    上述期間屆滿後20日內補提理由書於第一審法院。第一審法
    院經形式審查，認逾期未補提上訴理由者，應定期間先命補
    正；逾期未補正者，為上訴不合法律上之程式，應以裁定駁
    回。倘已提出上訴理由，但所提非屬具體理由者，則由第二
    審法院以上訴不合法律上之程式，判決駁回。而所謂具體理
    由，必係依據卷內既有訴訟資料或提出新事證，指摘或表明
    第一審判決有何採證認事、用法或量刑等足以影響判決本旨
    之不當或違法，而構成應予撤銷之具體事由，始克當之（例
    如：依憑證據法則具體指出所採證據何以不具證據能力，或
    依憑卷證資料，明確指出所為證據證明力之判斷如何違背經
    驗、論理法則）；倘僅泛言原判決認定事實錯誤、違背法令
    、量刑失之過重或過輕，而未依上揭意旨指出具體事由，或
    形式上雖已指出具體事由，然該事由縱使屬實，亦不足以認
    為原判決有何不當或違法者（例如：對不具有調查必要性之
    證據，法院未依聲請調查亦未說明理由，或援用證據不當，
    但除去該證據仍應為同一事實之認定），皆難謂係具體理由
    ，俾與第二審上訴制度旨在請求第二審法院撤銷、變更第一
    審不當或違法之判決，以實現個案救濟之立法目的相契合，
    並節制濫行上訴（最高法院97年度台上字第892 號判決意旨
    參照）。又第二審法院認為上訴書狀未敘述理由，依刑事訴
    訟法第367 條但書規定，始應定期間命其補正。如認上訴書
    狀已敘述理由，但其理由非屬具體，其所為上訴，即不符上
    訴之法定要件，自得逕行判決駁回，無定期命補正問題（最
    高法院97年度台上字第3599號判決要旨參照）。
二、本件原審判決略以：被告甲○○前因施用毒品案件，經臺灣
    士林地方法院以89年度訴字第476 號判處應執行有期徒刑1
    年4 月確定，復因施用毒品案件，經本院以92年度上訴字第
    1662號判處應執行有期徒刑1 年8 月確定，上開案件接續執
    行，嗣經合併定應執行有期徒刑3 年確定，於民國（下同）
    95年1 月27日縮短刑期假釋出監，所餘刑期並交付保護管束
    ，嗣於95年10月31日因保護管束期滿假釋未經撤銷視為執行
    完畢（起訴書誤載於95年1 月27日縮短刑期執行完畢）。再
    因施用毒品案件，經臺灣士林地方法院裁定送觀察、勒戒後
    ，認有繼續施用毒品之傾向，經同法院裁定令入戒治處所施
    以強制戒治，嗣經評估無繼續強制戒治必要，於97年6 月13
    日停止戒治釋放出所，並經臺灣士林地方法院檢察署檢察官
    以97年度戒毒偵字第66號為不起訴處分確定。詎猶不知戒除
    毒癮，於上開強制戒治完畢釋放後5 年內，另基於施用第一
    級毒品海洛因之犯意，於98年1 月20日12時52分許為警採尿
    時回溯26小時內之某時，甲○○係在台北縣三重市○○路○
    段23號4 樓之友人住處，以針筒注射方式而為本案犯行。嗣
    為警於98年1 月20日11時許，在上址樓梯間之變電箱內扣得
    被告施用所餘之海洛因1 包（驗後淨重0.404 公克）及其施
    打毒品所用而殘留有海洛因之注射針筒3 支，經警採尿送驗
    後呈毒品鴉片類陽性反應而查悉上情。上開犯罪事實，業據
    被告於警詢、偵查及原審坦承不諱，並有臺灣檢驗科技股份
    有限公司濫用藥物檢驗報告、台北縣政府警察局三重分局查
    獲毒品案件被移送者姓名、代碼對照表各1 紙及交通部民用
    航空醫務中心98年2 月19日航藥鑑字第0980784 號毒品鑑定
    書（見原審卷第28頁）、扣案之海洛因1 包、注射針筒3 支
    、採證照片2 張在卷可稽。被告自白與事實相符，本案事證
    明確，被告犯行堪以認定。按觀察、勒戒或強制戒治執行完
    畢釋放後，5 年內再犯毒品危害防制條例第10條施用毒品之
    罪者，應依法追訴，毒品危害防制條例第23條第2 項定有明
    文。查被告前因施用毒品案件，經臺灣士林地方法院裁定送
    觀察勒戒、強制戒治後，於97年6 月13日因執行完畢釋放出
    所，此有本院被告前案紀錄表在卷可參。是被告於上開戒治
    處分執行完畢釋放後，5 年內再犯本案施用第一級毒品罪行
    ，依前開法條之規定，應依法追訴，本院自得依法論罪科刑
    。查海洛因係毒品危害防制條例第2 條第2 項所稱之第一級
    毒品，不得持有、施用，被告持以施用，因認被告所為係犯
    違反毒品危害防制條例第10條第1 項之施用第一級毒品罪。
    被告持有第一級毒品後進而施用，其持有毒品之低度行為，
    為施用毒品之高度行為所吸收，不另論罪。被告有上開犯罪
    科刑紀錄，於95年10月31日執行完畢，有卷附本院被告前案
    紀錄表可按，其受有期徒刑執行完畢，5 年以內故意再犯有
    期徒刑以上之罪，為累犯，應依法加重其刑。復審酌被告有
    賭博、妨害風化、違反票據法、麻醉藥品管理條例、毒品危
    害防制條例等前科，素行不良，且甫因施用毒品案件，於97
    年6 月13日停止戒治釋放出所，有卷附本院被告前案紀錄表
    可憑，詎再犯本案，顯見其無法戒絕毒品；惟念其坦承犯行
    ，態度良好，及其施用海洛因僅係戕害自身，尚未害及他人
    ，並自98年4 月30日起至臺北市立聯合醫院昆明院區接受美
    沙冬替代治療，有該院98年5 月14日診斷證明書1 紙可參（
    見原審卷第59頁），足見其有悔改之意等一切情狀，量處有
    期徒刑7 月。扣案白色粉末1 包（驗前淨重0.406 公克、驗
    後淨重0.404 公克），經送交通部民用航空局航空醫務中心
    鑑驗結果，檢出海洛因成分，有該中心98年2 月19日航藥鑑
    字第0980784 號毒品鑑定書1 份在卷可稽（見原審卷第28頁
    ）；又注射針筒3 支，係被告吸食海洛因所用，業據其供述
    明確（見原審卷第51頁反面），而殘留有毒品無法析離，應
    與毒品同視，均依毒品危害防制條例第18條第1 項前段規定
    ，不問屬於犯人與否，皆諭知沒收銷燬之。
三、本件上訴人即被告甲○○不服原審判決，提起上訴，理由載
    稱：「被告因有先天性心臟病，需每月回醫院復診治療，有
    時不定時疼痛，明知不該施用毒品，疏解一時疼痛而犯下錯
    誤，為戒掉毒品，被告於98年4 月30日至台北市聯合醫院昆
    明院區自行接受美沙冬替代治療，更到新光醫院進行接受新
    臟治療，醫生醫療報告中被告需開刀動心臟手術，被告確實
    足有悔改之意，請准予改判，給予被告機會，被告願意以新
    台幣5 萬元罰責接受美沙冬計畫」云云。惟查：原審已「審
    酌被告有賭博、妨害風化、違反票據法、麻醉藥品管理條例
    、毒品危害防制條例等前科，素行不良，且甫因施用毒品案
    件，於97年6 月13日停止戒治釋放出所，有卷附本院被告前
    案紀錄表可憑，詎再犯本案，顯見其無法戒絕毒品；惟念其
    坦承犯行，態度良好，及其施用海洛因僅係戕害自身，尚未
    害及他人，並自98年4 月30日起至臺北市立聯合醫院昆明院
    區接受美沙冬替代治療，有該院98年5 月14日診斷證明書1
    紙可參（見原審卷第59頁），足見其有悔改之意等一切情狀
    」始為量刑。原審判決既已詳細記載認定被告甲○○犯罪之
    證據及理由，並已審酌關於刑法第57條科刑之一切情狀，在
    適法範圍內行使其量刑之裁量權，核無違法或不當之情形。
    本院審酌被告甲○○之上訴理由，業經原審判決於理由內詳
    論敘明並審酌，且對於原審判決究有何具體事由，致判決不
    當或違法，無一語涉及，顯未依據卷內既有訴訟資料或提出
    新事證，指摘或表明原審判決有何採證認事、用法或量刑等
    足以影響判決本旨之不當或違法，或足以影響原判決，構成
    應撤銷之具體事由（最高法院97年度台上字第4345號判決要
    旨參照），與刑事訴訟法第361 條第2 項「上訴書狀應敘述
    具體理由」之規定不符。揆諸上開說明，其上訴不合法律上
    之程式，應予駁回，並不經言詞辯論為之。
據上論斷，應依刑事訴訟法第367條前段、第372條，判決如主文
。
中    華    民    國    98    年    7     月    31    日
                刑事第十四庭審判長法  官  陳志洋
                                  法  官  謝靜恒
                                  法  官  謝靜慧
以上正本證明與原本無異。
如不服本判決，應於收受送達後10日內向本院提出上訴書狀，其
未敘述上訴之理由者並得於提起上訴後10日內向本院補提理由書
（均須按他造當事人之人數附繕本）「切勿逕送上級法院」。
                                  書記官  陳泰寧
中    華    民    國    98    年    8     月    10    日
附錄本判決論罪之法條：
毒品危害防制條例第10條第1 項
施用第一級毒品者，處6 月以上5 年以下有期徒刑。


司法院資訊處製作；財團法人民間司法改革基金會備份。
